臺灣桃園地方法院刑事裁定
             111年度聲字第1945號
聲明異議人   
即  受刑人  呂忠園


上列聲明異議人即受刑人因公共危險案件，不服臺灣桃園地方檢
察署檢察官之執行指揮(111年度執字第108號)，聲明異議，本院
裁定如下：
    主  文
聲明異議駁回。
    理  由
一、聲明異議意旨略以：受刑人甲○○因妻子無業在家帶2個未滿1
    2歲之小孩，懇請檢察官網開一面准予受刑人易科罰金等語
    （受刑人誤遞聲明異議狀至臺灣桃園地方檢察署，後由檢察
    官函轉予本院辦理）。
二、按受刑人或其法定代理人或配偶，以檢察官執行之指揮為不
    當者，得向諭知該裁判之法院聲明異議，刑事訴訟法第484
    條定有明文。所謂「檢察官執行之指揮不當」，係指就執行
    之指揮違法及執行方法不當等情形而言（最高法院102年度
    台抗字第1041號裁定意旨參照）。次按犯最重本刑為5年以
    下有期徒刑以下之刑之罪，而受6月以下有期徒刑或拘役之
    宣告者，得以新臺幣（下同）1千元、2千元或3千元折算1日
    ，易科罰金。但易科罰金，難收矯正之效或難以維持法秩序
    者，不在此限，刑法第41條第1項定有明文。而有期徒刑或
    拘役得易科罰金之案件，法院所諭知者，僅係如易科罰金之
    折算標準而已，至於是否准予易科罰金，係賦予執行檢察官
    於執行之際，視個案具體情形，依前開法律規定裁量之權能
    ，非謂受刑人受6個月以下有期徒刑或拘役之宣告時，執行
    檢察官即必然應准予易科罰金。又依刑事訴訟法第457條第1
    項前段之規定，有關宣告有期徒刑、拘役得否准許易科罰金
    之執行裁判事項，應由為裁判法院對應之檢察署檢察官指揮
    之。再考量易科罰金制度，其性質屬易刑處分，乃基於特別
    預防刑事政策之立法，冀各罪如因受短期自由刑宣告之受刑
    人，經由易科罰金之處罰促使改過遷善達到復歸社會之刑罰
    目的；至是否有上開法條所稱「難收矯正之效或難以維持法
    秩序」之情形，則係由執行檢察官於具體個案，審酌犯罪特
    性、情狀及受刑人個人因素等事項而為合於立法意旨之裁量
    ，檢察官此項裁量權之行使，倘無違法、不當或逾越法律授
    權等濫用權力之情形，即不得任意指摘其執行指揮有何違法
    、不當，自無對之聲明異議之餘地（最高法院111年度台抗
    字第437號、110年度台抗字第1188號裁定意旨參照）。
三、經查：
　㈠聲明異議人即受刑人甲○○（下稱受刑人）前於民國101年間犯
    酒後駕車之公共危險案件，經檢察官為緩起訴處分（第1案
    ）後，又於107年間（2次）、108年間各犯酒後駕車之公共
    危險案件，經法院分別判處有期徒刑3月、4月、5月確定（
    第2、3、4案），執行檢察官均給予其易科罰金之機會，其
    中第4案係於109年4月14日易科罰金執行完畢等情，有臺灣
    高等法院被告前案紀錄表附卷為憑；又於110年間犯酒後駕
    車之公共危險案件，經本院以110年度桃交簡字第1103號判
    決判處有期徒刑6月、併科罰金新臺幣3萬元確定（第5案即
    本案），有該案判決書在卷可佐。本案確定後移由桃園地檢
    署檢察官以111年度執字第108號案件指揮執行，檢察官諭知
    應入監服刑，且不准受刑人易科罰金分期繳納等情，業據本
    院調取上開執行案件卷宗核閱無訛。
　㈡受刑人雖以前詞對檢察官之執行指揮不服，然執行檢察官於
    裁量時，業已先給予受刑人說明其聲請易科罰金之理由及個
    人特殊事由之機會，並不至造成突襲而有害其防禦權，是關
    於其聽審權之程序保障並無侵犯，有執行卷內之訊問筆錄、
    刑事執行案件陳述意見書可稽。再觀諸本案檢察官係以下列
    理由不准易科罰金：「本件受刑人5年內第4犯酒駕，且本次
    為第5次酒駕，顯對用路人安全極度輕忽，非入監執行難收
    矯正之效，亦無法維持法秩序」等語，業已具體說明不准受
    刑人易科罰金之理由，亦有執行卷內之訊問筆錄在卷可稽。
    此實屬法律授權檢察官所行使之合義務性裁量，觀其內容亦
    無違法或不當，尚難認檢察官裁量權之行使有何裁量瑕疵、
    逾越法律授權或專斷等濫用權限之不當情事，實無從率認檢
    察官執行指揮有何不當之處。
　㈢至於受刑人前稱妻子無業、家中有2個小孩要養等情，仍屬其
    個人事由，與是否「難收矯正之效或難以維持法秩序」之審
    酌無涉。且受刑人所犯本案酒後駕車部分，係屬第5次再犯
    相同罪名之犯罪，衡酌犯罪情節，相同罪質犯行已屬多次違
    反，檢察官不准其易科罰金，應認係難收矯正之效及難以維
    持法秩序所為之必要處分。而現行刑法第41條第1 項有關得
    易科罰金之規定，已刪除「受刑人因身體、教育、職業、家
    庭等事由，執行顯有困難」之規定，檢察官斟酌得否易科罰
    金，並非首應考量受刑人之身體及家庭因素，而應衡量國家
    對受刑人實施之具體刑罰權是否得收矯正之效及維持法秩序
    。本件檢察官已具體斟酌受刑人不得易刑處分之事由，所為
    裁量並未逾越比例原則，其指揮執行並無不合。且酒駕犯罪
    害人害己，其屢次酒駕未生事故實屬僥倖，受刑人既知以家
    中幼子置辯，亦應了解其他用路人也有父母妻兒、或許也要
    負擔一家生計，受刑人自應將心比心，勿以惡小而為之，併
    此指明。
　㈣綜上所述，本件檢察官於指揮執行時，已具體審酌個案情形
    ，認若不入監執行，確實難收矯正之效或難以維持法秩序，
    而否准受刑人易科罰金之請求，檢察官所為執行指揮並無違
    法或不當。受刑人聲明異議指摘檢察官執行指揮違法不當，
    為無理由，應予駁回。
據上論斷，應依刑事訴訟法第486條，裁定如主文。
中　　華　　民　　國　　111 　年　　10　　月　　11　　日
                  刑事第十庭法　官　洪瑋嬬  
以上正本證明與原本無異。
如不服本裁定，應於裁定送達後5 日內向本院提出抗告狀。
　　　　　　　　　　　　　　書記官　劉慈萱　　　　　　
中　　華　　民　　國　　111 　年　　10　　月　　12　　日